【裁判字號】    98,上易,2526
【裁判日期】    981209
【裁判案由】    竊盜
【裁判全文】
臺灣高等法院刑事判決                98年度上易字第2526號
上  訴  人
即  被  告  乙○○
選任辯護人  廖忠信律師
            吳祝春律師
上列上訴人因竊盜案件，不服臺灣桃園地方法院98年度易字第14
5號，中華民國98年5月22日第一審判決（起訴案號：臺灣桃園地
方法院檢察署97年度偵字第17627號），提起上訴，本院判決如
下：
    主  文
原判決撤銷。
乙○○無罪。
    理  由
一、公訴意旨略以：被告乙○○意圖為自己不法之所有，於民國
    （以下同）97年1月4日晚上10時前某時，無故侵入甲○○位
    於桃園縣平鎮市○○路36巷29號住處，徒手竊取甲○○所有
    之勞力士女錶1支、筆記型電腦1台、ipod2台、金飾8兩、美
    金2, 000元、新加坡幣800元及新臺幣（以下）50,000元等
    物，嗣經甲○○報警處理，為警在現場甲○○臥房內之一只
    粉紅色皮夾盒上採集可疑指紋一枚送驗比對後，發現與乙○
    ○之指紋相符，始悉上情。因認被告乙○○涉犯刑法第306
    條第1項之無故侵入他人住宅罪嫌、第320條第1項之竊盜等
    罪嫌云云。
二、按犯罪事實應依證據認定之，無證據不得認定犯罪事實；不
    能證明被告犯罪者，應諭知無罪之判決；刑事訴訟法第154
    條第2項、第301條第1項分別定有明文。又按刑事訴訟法第
    161條第1項亦規定，檢察官就被告犯罪事實，應負舉證責任
    ，並指出證明之方法，是檢察官對於起訴之犯罪事實，應負
    提出證據及說服之實質舉證責任，倘其所提出之證據，不足
    為被告有罪之積極證明，或其指出證明之方法，無從說服法
    院以形成被告有罪之心證，基於無罪推定之原則，自應為被
    告無罪判決之諭知（最高法院92年度臺上字第128號判例參
    照）。
三、檢察官認被告乙○○涉犯竊盜罪嫌，無非係以被告於警詢及
    偵查中之供述、被害人即證人甲○○之證詞、內政部警政署
    刑事警察局97年3月21日刑紋字第0970039919號鑑驗書及現
    場照片5張等為其主要論據。
四、訊據上訴人即被告否認涉有上揭竊盜犯行，辯稱：其不認識
    被害人，亦未曾到過被害人之上開住處，其之前從事百貨零
    售業，在賣場碰觸過相當多類似紙盒，亦在皮件公司（伊澤
    田國際股份有限公司）服務，該公司所經營之品牌（KINAZ
    、KINAZ、NAVY）有生產類似上開粉紅色紙盒之包裝盒，不
    能僅以一枚指紋，即認定其有竊盜犯行。其辯護人辯稱：被
    告長期生活作息正常，與上開處所無任何地緣關係，於上開
    時間在其桃園縣龜山鄉住處準備翌日之期末考試，復本案證
    據清單之證據計13項，同為金飾盒類證物有4項，卻僅於粉
    紅色之紙盒中採得指紋，則該紙盒上之指紋是否即為被告竊
    盜時所遺留，即有疑議。又上開粉紅色紙盒為證人即告訴人
    甲○○之配偶黃淑媛所有，黃淑媛雖證稱該紙盒是芭比品牌
    ，經南崁芭比精品店主跑單幫自日本攜回云云，然該店物品
    既屬跑單幫攜回，則該紙盒是否必為芭比紙盒？且依據刑案
    現場照片，並無法斷定該紙盒之品牌，是不能遽對被告為不
    利之認定等語。
五、經查：
  (一)告訴人甲○○之上開住處，於上揭時間遭人侵入竊取上開財
    物，發現失竊時，竊賊早已離開等情，固據證人甲○○迭於
    警詢、偵訊及原審證述明確（詳見偵查卷第6至7頁、第20頁
    、原審卷第77頁），亦有證人林天甲、黃淑媛之證述（詳見
    原審卷第73至76頁反面）在卷可稽，並有桃園縣政府警察局
    平鎮分局刑案現場勘察報告、照片5張、勘察紀錄表（詳見
    偵查卷第13頁、第14頁、第16頁）等附卷足憑，是甲○○住
    處遭竊之事實，堪予認定，又據證人林天甲於原審證述：其
    於當日傍晚6時許依平日習慣至甲○○住處整理東西，當時
    家中並無異常，迄至晚間10時許甲○○發現住處遭竊後電話
    通知始知情等語（詳見原審卷第73頁反面），是林天甲與失
    主均未見竊賊之形貌，故本件竊盜案件是否為被告所為，尚
    須積極之證據以證明之。
  (二)桃園縣政府警察局平鎮分局員警於97年1月4日22時50分許至
    甲○○上開住處進行勘察，經鑑識採集2枚指紋，其中1枚採
    自甲○○房間散落於地之粉紅色紙盒上（即指紋編號2 之指
    紋），該指紋經送請刑事局輸入電腦比對再由人工確認結果
    ，與該局檔存被告指紋卡「左中指」指紋相符乙節，有該局
    97年3月21日刑紋字第0970039919號鑑驗書、指紋卡片等附
    卷可稽（詳見偵查卷第10至12頁），且為被告所是認，此部
    分事屬明確。然如前述，被告於偵查、原審及本院均辯稱：
    其前從事百貨零售業，在賣場碰觸過相當多類似紙盒，亦在
    伊澤田皮件公司服務，該公司所經營之品牌有生產類似粉紅
    色之紙盒等語，有被告之勞工保險被保險人投保資料表、伊
    澤田公司之104黃頁等資料在卷足憑（偵查卷第59至61頁）
    ，被告非無接觸該紙盒之機會而遺留指紋之可能，被告所辯
    並非全然無稽。再按指紋留存時間受下列因素之影響：(一)遺
    留者之因素：主要係指遺留者個人之體質如新陳代謝、汗液
    分泌情形及情緒緊張、疾病、藥物刺激等各種影響汗液分泌
    之因素；(二)留存時接觸面之因素：包括遺留物體之表面特性
    （如物體之表面材質、平滑度），污染情形（包括遺留面及
    遺留者之手指是否乾淨），接觸時之施力等；(三)留存後之因
    素：是指物體表面留存指紋後置放或保存之空間、溫度、濕
    度、通風狀況、光線照射情形、曝曬、環境污染情形等，惟
    物體表面所留存之指紋是新、舊目前尚難精確認定，而指紋
    亦非不能存留多年。故依上述仍難以排除被告因工作關係曾
    接觸該紙盒而遺留指紋保存迄案發時之可能。再細究上開甲
    ○○住處內採得被告指紋之情狀，據證人甲○○證述鑑識課
    員警在現場採集很多地方（詳見原審卷77反頁），證人王天
    甲亦明確證稱員警均有對四樓落地窗及一樓後門手把採集指
    紋等語（詳見原審卷第74頁反面、第75頁），惟以卷證資料
    ，僅有甲○○住處室內散落一地之粉紅色紙盒上採得被告之
    指紋1枚，據此雖足以推知被告接觸該紙盒之事實，惟就被
    告是否有於上揭時地侵入甲○○住處竊取財物一事，尚非無
    疑。
  (三)證人黃淑媛於原審雖證稱：該紙盒應非裝金飾的盒子，是裝
    女用粉紅色中夾，係於3年前在南崁的芭比精品店買的，店
    主說是跑單幫從日本帶回來，品牌為芭比，其確定該紙盒是
    裝芭比之皮件，因其使用皮件之習慣係夏、冬季更換，且會
    搭配服飾，那時是冬天，其用的均為顏色較深之冬季皮件，
    粉紅色芭比品牌的東西，都用粉紅色之盒子裝，是屬於夏季
    使用皮件，且那家商品幾乎都是日本進口的，店主跑單幫自
    國外取得，又其購買後並未借予他人使用等語（見原審卷第
    75頁、第76頁），但查，系爭粉紅色紙盒並無明顯之標章或
    特徵以確定其品牌為何，而依黃淑媛所述其係向跑單幫之店
    家，非向專櫃品牌店購買，故店家所述是否全然可信、裝置
    商品之紙盒是否必為同一品牌，實無從確定，故單憑黃淑媛
    所為證述自不足以作為不利於被告之認定。
  (四)依檢察官所舉卷內現有證據僅能證明甲○○住處遭人侵入並
    竊取上開財物之事實，及被告曾接觸過系爭粉紅色紙盒之事
    實，惟仍不能排除被告前因工作關係不經意觸碰系爭紙盒而
    遺留指紋之可能性。被告無自證己罪之義務，是被告縱未能
    明確說明何以系爭紙盒上會有指紋，仍不得因此逕以其為犯
    罪行為人。
六、綜上所述，檢察官僅以一枚紙盒上之指紋，不能使本院形成
    被告有罪之確信。此外，卷內並無其他積極證據，足資證明
    被告之行為該當於公訴意旨所指竊盜罪構成要件，應諭知被
    告無罪之判決。原審對被告論罪科刑，即有不合。被告上訴
    ，否認犯罪，指摘原判決不當，為有理由。應由本院撤銷改
    ，為被告無罪之諭知。
據上論斷，應依刑事訴訟法第369條第1項前段、第364條、第301
條第1項，判決如主文。
本案經檢察官陳玉珍到庭執行職務。
中    華    民    國    98    年    12    月    9     日
                  刑事第二十一庭審判長法  官  蔡聰明
                                      法  官  許永煌
                                      法  官  趙文
以上正本證明與原本無異。
不得上訴。
                                      書記官  葉金發
中    華    民    國    98    年    12    月    10    日


司法院資訊處製作；財團法人民間司法改革基金會備份。
